【裁判字號】    98,交易,14
【裁判日期】    980227
【裁判案由】    業務過失傷害
【裁判全文】
臺灣臺北地方法院刑事判決        九十八年度交易字第十四號
公  訴  人  臺灣臺北地方法院檢察署檢察官
被      告  甲○○
上列被告因業務過失致重傷害案件，經檢察官提起公訴（九十七
年度偵續字第六三五號），本院判決如下：
    主  文
甲○○從事業務之人，因業務上之過失傷害人致重傷，處有期徒
刑捌月。
    事  實
一、甲○○係鍵榮貨運股份有限公司（下稱鍵榮公司）司機，以
    駕駛營業用大貨車為業，為從事駕駛業務之人，於民國九十
    六年十月十六日下午五時二十五分許，駕駛車牌號碼六一三
    —ＨＭ號營業用大貨車，沿臺北市大安區○○○路由西往東
    方向行駛，行經和平東路與建國南路交岔路口，欲右轉至建
    國南路，原應注意汽車行駛至交岔路口，其轉彎應依規定，
    右轉彎時，應距交岔路口三十公尺前顯示方向燈或手勢，換
    入外側車道，駛至路口後再行右轉，而依當時天候晴、夜間
    有照明、市區道路○○路面、乾燥、無缺陷、無障礙物、視
    距良好等一切情狀，並無不能注意之情事，竟疏未注意，貿
    然自該路口和平東路第三車道逕行右轉，適有同向由乙○○
    駕駛車牌號碼ＧＪＴ一一八九號重型機車行駛於外側車道，
    見狀閃避不及，致所駕駛之前開機車左側車身與甲○○駕駛
    之上開大客車右前車頭擦撞而肇事，使乙○○人車倒地，受
    有左側脛、腓骨開放性骨折合併大量骨缺損，左膝屈曲攣縮
    、左足踝跟骨肌腱攣縮之重傷害。甲○○於肇事後，在未被
    有偵查犯罪職權之機關或公務員發覺前，主動向據報前往處
    理車禍之臺北市政府警察局大安分局交通分隊警員坦承為肇
    事人，而自首犯罪並接受裁判。
二、案經甲○○自首暨乙○○訴由臺灣臺北地方法院檢察署檢察
    官偵查起訴。
    理  由
壹、程序方面：
一、按刑事訴訟法第二百三十七條第一項固規定告訴乃論之罪，
    其告訴應自得為告訴之人知悉犯人之時起，於六個月內為之
    。然此所謂之「知悉犯人」係指得為告訴人之人確知犯人之
    犯罪行為而言，以其主觀為標準，且其知悉必須達於確信之
    程度（最高法院七十一年度臺上字第六五九○號判決參照）
    。經查，告訴人乙○○因本件交通事故受重傷，於案發當日
    即九十六年十月十六日，即送往國防醫學院三軍總醫院（下
    稱三軍總醫院）接受住院治療，於同日實施腓骨、脛骨復位
    、擴創及外固定術，又於同年月二十三日進行擴創術，再於
    同年月三十日實施皮瓣及自體腓骨移植術，此有三軍總醫院
    附設民眾診療服務處診斷證明書在卷可稽（見臺灣臺北地方
    法院檢察署九十七年度他字第三七六四號偵查卷第五頁），
    承辦警員高水龍於案發時因告訴人傷勢甚重，當日在三軍總
    醫院並未會晤告訴人本人，而係將道路交通當事人登記聯單
    交付告訴人之子周知，並於同年十一月十日始前往醫院製作
    告訴人之交通事故談話紀錄表，亦據高水龍警員結證在卷（
    見臺灣臺北地方法院檢察署九十七年度偵字第一一六六○號
    偵查卷第十九頁至第二十頁），告訴人於偵查中復陳稱：其
    因車禍後住院開刀，約於九十六年十一月中旬，經由其子告
    知，始知肇事者為被告甲○○等語（見臺灣臺北地方法院檢
    察署九十七年度偵續字第六三五號偵查卷第十六頁），足見
    告訴人應係於九十六年十一月中旬，經高水龍警員前往製作
    談話紀錄表，及其子告知肇事者後，始確知犯人為被告，是
    告訴人於九十七年四月二十二日具狀向臺灣臺北地方法院檢
    察署對被告提出告訴，尚未逾六個月之告訴期間。
二、證據能力方面：
  (一)按被告以外之人於審判外之言詞或書面陳述，除法律有規定
    者外，不得作為證據，刑事訴訟法第一百五十九條第一項固
    定有明文；惟被告以外之人於偵查中向檢察官所為之陳述，
    除顯有不可信之情況者外，得為證據；又被告以外之人於審
    判外之陳述，雖不符刑事訴訟法第一百五十九條之一至第一
    百五十九條之四之規定，而經當事人於審判程序同意作為證
    據，法院審酌該言詞陳述或書面陳述作成時之情況，認為適
    當者，亦得為證據，當事人、代理人或辯護人於法院調查證
    據時，知有第一百五十九條第一項不得為證據之情形，而未
    於言詞辯論終結前聲明異議者，視為有前項之同意，同法第
    一百五十九條之一第二項、第一百五十九條之五亦分別定有
    明文。證人即告訴人乙○○於偵查中之證述，雖屬被告以外
    之人於審判外之陳述，然本院審酌其於偵查中之證詞業經具
    結，有證人結文附卷可稽（見同上第三七六四號偵查卷第十
    九頁），當事人於審判程序對於該證人於審判外之陳述並未
    爭執，顯已放棄詰問權之行使，復無顯不可信之情況，自得
    為證據；又道路交通事故現場圖、道路交通談話紀錄表、道
    路交通事故補充資料表、道路交通事故調查報告表(一)、道路
    交通事故調查報告表(二)、道路交通事故初步分析研判表、三
    軍總醫院附設民眾診療服務處診斷證明書，雖均屬被告以外
    之人於審判外之言詞或書面陳述，然當事人未於言詞辯論終
    結前就該等證據聲明異議，本院審酌上開言詞或書面陳述於
    作成時之情況，並無違法不當或證明力明顯過低之瑕疵，認
    前揭證據方法，亦適為本案之證據。
  (二)至其餘資以認定本案犯罪事實之非供述證據（詳後述），亦
    查無違反法定程序取得之情形，依刑事訴訟法第一百五十八
    條之四反面規定，應具證據能力。
貳、實體方面：
一、上揭事實，業據：
  (一)被告甲○○坦承不諱（見本院卷第三十六頁反面），核與證
    人即告訴人於偵查中證述之情節相符（見同上第三七六四號
    偵查卷第十七頁），並有道路交通事故現場圖、道路交通談
    話紀錄表、道路交通事故補充資料表、道路交通事故調查報
    告表(一)、道路交通事故調查報告表(二)、道路交通事故初步分
    析研判表、道路交通事故照片附卷足憑（見同上第三七六四
    號偵查卷第二十四頁、第二十六頁至第二十七頁、第二十五
    頁、第二十八頁、第二十九頁、第二十三頁、第三十一頁至
    第三十三頁）。
  (二)按刑法第十條第四項規定：「稱重傷者，謂下列傷害：一、
    毀敗或嚴重減損一目或二目之視能。二、毀敗或嚴重減損一
    耳或二耳之聽能。三、毀敗或嚴重減損語能、味能或嗅能。
    四、毀敗或嚴重減損一肢以上之機能。五、毀敗或嚴重減損
    生殖之機能。六、其他於身體或健康，有重大不治或難治之
    傷害。」查告訴人因本件交通事故致左側脛、腓骨開放性骨
    折，骨折處經接受自體腓骨移植後，目前部分癒合，惟須使
    用助行器助行，其左腿無法伸直，左膝屈曲攣縮三十度（正
    常人可伸直，為零度），左足踝背屈與正常側相比，活動受
    限五十﹪，其接受復健已逾一年，評估無恢復之可能等情，
    有三軍總醫院九十八年二月三日院三醫勤字第○九八○○○
    一三九九號函及所檢附之病歷摘要在卷可考（見本院卷第十
    五頁至第二十五頁），並有告訴人之中華民國身心障礙手冊
    存卷可參（見同上第一一六六○號偵查卷第二十八頁），足
    認告訴人因本件交通事故所受之傷勢，已屬重傷害無訛。
  (三)次按「汽車行駛至交岔路口，其行進、轉彎，應依下列規定
    ：四、右轉彎時，應距交岔路口三十公尺前顯示方向燈或手
    勢，換入外側車道、右轉車道或慢車道，駛至路口後再行右
    轉。但由慢車道右轉彎時應於距交岔路口三十至六十公尺處
    ，換入慢車道。」道路交通安全規則第一百零二條第一項第
    四款定有明文。被告既考領有汽車駕駛執照（見同上第三七
    六四號偵查卷第二十頁），對上述規則理應知之甚詳，且依
    當時天候晴、夜間有照明、市區道路○○路面、乾燥、無缺
    陷、無障礙物、視距良好等一切情狀，並無不能注意之情事
    ，而被告駕車行經上開交岔路口右轉彎時，疏未距交岔路口
    三十公尺前顯示方向燈或手勢，換入外側車道，駛至路口後
    再行右轉，致告訴人駕駛前開機車行駛於其後同向道路，見
    狀閃避不及，因而使告訴人受重傷，被告於對本件交通事故
    之發生顯有過失，且被告之過失行為與告訴人之重傷害間具
    有相當因果關係。起訴書認被告係有未注意車前狀況之過失
    ，尚有未合，附此敘明。
  (四)綜上，足見被告任意性自白與事實相符，應堪採信。本案事
    證明確，被告業務過失致重傷犯行，堪以認定，應予依法論
    科。
二、被告於案發時係鍵榮公司司機，以駕駛營業用大貨車為業，
    業據被告供明在卷（見本院卷第三十六頁反面），為從事駕
    駛業務之人，其因業務過失致告訴人致重傷，核其所為，係
    犯刑法第二百八十四條第二項後段業務過失致重傷罪。起訴
    書認被告係犯刑法第二百八十四條第二項前段業務過失傷害
    罪，尚有未洽，惟起訴事實相同，爰依法變更起訴法條，並
    經本院依刑事訴訟法第九十五條之規定，當庭再告知被告變
    更後所犯罪名（見本院卷第三十四頁反面），自無礙其訴訟
    上防禦權之行使。被告於肇事後，於警員前往現場處理時，
    不逃避接受裁判而當場向警員自首，承認為肇事人而願接受
    裁判，有臺北市○○○○○道路交通事故肇事人自首情形記
    錄表附卷可按（見同上第三七六四號偵查卷第三十頁），是
    被告已符合自首要件，爰依刑法第六十二條前段之規定減輕
    其刑。爰審酌被告為職業駕駛人，明知駕駛汽車乃高度危險
    之活動，涉及用路人之安全，稍一不慎往往造成他人生命、
    身體之傷害，竟疏未依規定右轉彎，致告訴人閃避不及而人
    車倒地，受有如事實欄所載之重傷害，其犯後未積極尋求與
    告訴人和解，迄未賠償告訴人所受損害，惟其尚能坦承犯行
    ，及其品行、智識程度、生活狀況等一切情狀，量處如主文
    所示之刑。
據上論斷，應依刑事訴訟法第二百八十四條之一、第二百九十九
條第一項前段，刑法第二百八十四條第二項後段、第六十二條前
段，刑法施行法第一條之一第一項、第二項前段，判決如主文。
本案經檢察官楊冀華到庭執行職務
中    華    民    國   098    年    2     月    27    日
                          臺灣臺北地方法院交通法庭
                              法      官  孫萍萍
以上正本證明與原本無異。
如不服本判決，應於判決送達後十日內，向本院提出上訴狀。
                              書  記  官  林義盛
中    華    民    國   098    年    2     月    27    日
附錄本案所犯法條全文：
刑法第二百八十四條：
因過失傷害人者，處六月以下有期徒刑、拘役或五百元以下罰金
，致重傷者，處一年以下有期徒刑、拘役或五百元以下罰金。
從事業務之人，因業務上之過失傷害人者，處一年以下有期徒刑
、拘役或一千元以下罰金，致重傷者，處三年以下有期徒刑、拘
役或二千元以下罰金。


司法院資訊處製作；財團法人民間司法改革基金會備份。
